【裁判字號】    98,審抗,28
【裁判日期】    980209
【裁判案由】    訴訟救助
【裁判全文】
臺灣高雄地方法院民事裁定              98年度審抗字第28號
抗  告  人  甲○○
相  對  人  乙○○
                        弄32.
法定代理人  丙○○
                        弄32.
訴訟代理人  劉新安律師
上列當事人間聲請訴訟救助事件，抗告人對於中華民國97年12
月30日本院鳳山簡易庭97年度鳳救字第9 號裁定，提起抗告，本
院裁定如下：
    主  文
抗告駁回。
抗告費用由抗告人負擔。
    理  由
一、按當事人無資力支出訴訟費用者，法院應依聲請，以裁定准
    予訴訟救助；但顯無勝訴之望者，不在此限，民事訴訟法第
    107 條定有明文。
二、本件相對人主張其因與抗告人間之交通事故而呈植物人狀態
    ，並已對抗告人提起訴訟請求賠償新台幣（下同）15,508,7
    54元，但因無資力繳納高達148,488 元之訴訟費用，乃聲請
    訴訟救助。原法院經調查後，認相對人於94至96年度之所得
    分別為456,450 元、378,600 元、24,093元，且無其他財產
    ，參以其既已呈植物人狀態，應無能力繼續工作而有收入，
    而本件訴訟並非顯無勝訴之望，故准予訴訟救助。
三、抗告意旨略以：本件相對人係無照且酒後駕駛，又未戴安全
    帽致肇事受傷，明顯自己違法在先，應自行負責，且其所受
    傷害是否已達植物人之程度，均待查證等語。
四、然查，訴訟救助制度係為有訴訟之必要而無資力支出訴訟費
    用者所為法律上之協助，若當事人確有經由訴訟程序以救濟
    其權利之需求，且其所陳稱之原因事實又非顯無勝訴之望時
    ，法院即可准予訴訟救助，而使訴訟程以合法續行，並待訴
    訟終結後，再依判決所示為訴訟費用之負擔繳納。至當事人
    在實體權利上得否為完全之勝訴，既需經法院為調查證據並
    經兩造言詞辯論後始得確認，自非在訴訟救助程序中所得審
    酌。本件相對人因與抗告人間交通事故而受傷並已對抗告人
    起訴請求損害賠償等情，有起訴狀在卷可稽，並經本院以97
    年度鳳補字第758 號受理，業經本院依職權查明屬實。又相
    對人於94至96年度之所得分別為456,450 元、378,600 元、
    24,093元，且無其他財產，有其稅務電子閘門財產所得調件
    明細表在卷可憑，而其現為呈植物人狀態，除有安泰醫院之
    診斷證明書可資佐證外，並已經本院以96年度監字第253 號
    裁定為禁治產人，則此部分事證應屬明確。其既已呈植物人
    狀態，在客觀上自無從期待會有相當之工作能力或信用可籌
    得款項以支付訴訟費用。另抗告人就本件交通事故有過失，
    亦經本院以96年度交簡字第3665號及97年度交簡上字第93號
    刑事判決有罪及緩刑確定，則相對人縱與有過失，亦非顯無
    勝訴之望，故原法院准予訴訟救助，並無違誤。抗告意旨此
    部分指摘，即無理由，應予駁回。
四、據上論結，本件抗告為無理由，依民事訴訟法第436 條之1
    、第495 條之1 第1 項、第449 條第1 項、第95條、第78條
    ，裁定如主文。
中    華    民    國    98    年    2     月    9     日
                            民事第二庭
                                審判長法  官  林紀元
                                      法  官  甯  馨
                                      法  官  蘇姿月
以上正本係照原本作成。
本裁定不得再抗告。
中    華    民    國    98    年    2     月    9     日
                                      書記官  蔡靜雯


司法院資訊處製作；財團法人民間司法改革基金會備份。
